【裁判字號】    98,易,1505
【裁判日期】    990119
【裁判案由】    詐欺
【裁判全文】
臺灣高雄地方法院刑事判決              98年度易字第1505號
公  訴  人  臺灣高雄地方法院檢察署檢察官
被      告  丁○○
上列被告因詐欺案件，經檢察官提起公訴（98年度偵字第22476
號），本院判決如下：
    主  文
丁○○幫助意圖為自己不法之所有，以詐術使人將本人之物交付
，處拘役伍拾玖日，如易科罰金，以新臺幣壹仟元折算壹日。
    事  實
一、丁○○明知金融帳戶乃個人現金管理及流動之重要工具，一
    般國民向金融機關開立帳戶而經發給存摺、提款卡、密碼等
    個人帳戶憑證原屬易事，苟有無端收集他人上開憑證者，其
    目的除供向他人犯詐欺取財等財產犯罪時，做為取款之人頭
    帳戶以規避查緝外，幾無他用，竟仍基於幫助詐欺取財之不
    確定故意，於民國98年4 月27日下午3 時許，在坐落高雄市
    高雄市○○○路74-1號之空軍一號「鳳凰站」，將其先前於
    97年1 月18日向日盛商業銀行股份有限公司苓雅分行申請設
    立之000-00000000000000號帳戶之存摺、提款卡及密碼，以
    包裹送往「三重站」之方式，交付予自稱姓「蔡」之不詳姓
    名成年女子，使其人得以基於意圖為自己不法所有而詐欺取
    財之犯意，自行、或推由與之有上開共同犯意聯絡之人，按
    附表所示之時間，以電話向戊○○、甲○○、乙○○、丙○○等人詐稱網路購物付款設定有誤，必須更正云云為詐術，
    致上開4 人分別因陷於錯誤而按指示操作提款機匯出如附表
    所示款項至前述丁○○提供之人頭帳戶而受損害。嗣為警因
    上開被害人報案而循線查獲。
二、案經高雄市政府警察局苓雅分局報告臺灣高雄地方法院檢察
    署檢察官偵查起訴。
    理  由
壹、證據能力部分：按被告以外之人於審判外之陳述，雖不符刑
    事訴訟法第159 條之1 至之4 之規定，然經當事人於審判程
    序同意作為證據，法院審酌該言詞陳述或書面陳述作成時之
    情況，認為適當者，亦得為證據，刑事訴訟法第159 條之5
    第1 項定有明文。本判決後開引用具有傳聞證據性質之證據
    資料，已經檢察官、被告於審理期日同意為證據使用，是其
    縱無刑事訴訟法第159 條之1 至第159 條之4 或其他傳聞法
    則例外之情形，亦經本院審酌該證據作成之情況，既無違法
    取得情事，復無證明力明顯過低等情形，以得供做法院判斷
    事實之依據為適當，認為均有證據能力，得為證據。
貳、實體部分：
一、訊據被告丁○○於本院審理時對其前揭犯罪事實均自白不諱
    ，並經證人即被害人戊○○、甲○○、乙○○、丙○○於警
    詢中證述綦詳，復有日盛銀行帳戶開戶基本資料、歷史交易
    查詢資料、轉帳交易明細表、免用統一發票收據、被害人戊○○郵局存摺封面、內頁、雲林縣警察局斗六分局饒平派出
    所受理詐騙帳戶通報警示簡便格式表、國泰世華商業銀行櫃
    員機交易明細表、臺北縣政府警察局汐止分局社后派出所受
    理詐騙帳戶通報警示簡便格式表、受理刑事案件報案三聯單
    、內政部警政署反詐騙諮詢專線記錄表、臺南縣政府警察局
    歸仁分局大潭派出所受理詐騙帳戶通報警示簡便格式表、受
    理刑事案件報案三聯單、臺中縣政府警察局豐原分局潭子派
    出所受理詐騙帳戶通報警示簡便格式表、貸款廣告網頁資料
    、行動電話通話明細單、通話資料查詢結果在卷可稽。衡情
    ，政府近年因不法集團以電話、網路向不特定人冒稱友人借
    款、網路購物、詐稱中獎、退稅、擄人勒贖、信用卡遭盜用
    等方式，騙取被害人匯款或依指示操作自動櫃員機轉帳至預
    先取得供規避查緝人頭帳戶之詐騙行為猖獗，不僅早已透過
    媒體、廣告大力宣導防範，並成立專責之反制、偵辦單位，
    就現代國人日常生活經常須接觸之自動櫃員機周圍及操作時
    顯示之畫面，亦無不以醒目之方式再三提醒，行政院猶因而
    作成降低每日可轉帳金額上限等，限制人民以自動設備進行
    金融交易活動之重大政策，引起社會廣泛討論，自為依卷附
    年籍資料係61年9 月11日出生、受有大學畢業教育程度、任
    職於民間機構採購部門，並有多年參與社會共同生活經驗之
    丁○○於前開提供帳戶資料行為時所知之甚詳，其主觀上對
    於行為將為他人實施詐欺取財之行為提供助力，顯有不確定
    之故意，是被告丁○○自白前揭犯行，堪認與事實相符，犯
    行堪予認定。綜上所述，本件被告犯罪事證已臻明確，應依
    法論科。
二、查被告丁○○就上開自稱姓「蔡」之不詳姓名成年女子等人
    實施詐欺犯罪之行為，並無犯意聯絡或行為分擔，其以存摺
    、提款卡及密碼提供而予以詐欺犯行之助力者，亦非刑法詐
    欺罪之構成要件行為，是核被告丁○○所為，係刑法第30條
    第1 項前段、第339 條第1 項詐欺取財罪之幫助犯。又其一
    個幫助行為，幫助正犯向4 人犯詐欺罪而侵害4 法益，應依
    刑法第55條想像競合犯之例，從一重處斷而僅論以一幫助詐
    欺罪。又其幫助他人犯罪，應依刑法第30條第2 項規定，按
    正犯之刑減輕之。爰審酌被告張簡言錡之年齡、品行、智識
    能力、犯罪動機、犯罪所生之損害，其為61年9 月11日出生
    、受有大學畢業教育程度、於民間機構採購部門任職之人，
    業據其在本院審理時自陳在卷，本件犯罪時年37歲，前無因
    犯罪經法院判刑確定之紀錄，有臺灣高等法院被告前案紀錄
    表及臺灣高雄地方法院檢察署刑案資料查註紀錄表各1 份在
    卷可按，素行尚可，其不顧詐騙集團對於社會治安所造成嚴
    重危害，猶助長犯罪集團氣焰，擾亂社會安寧，造成被害人
    受有各如附表所示具體財產損害，對治安所生危害非輕，及
    其犯罪經查獲後，於本院審理時已知坦認犯行之態度等一切
    情狀，量處如主文所示之刑，又審酌其年齡、職業、收入、
    社會地位等節，並諭知易科罰金之折算標準如主文所示，以
    資儆懲。
據上論斷，應依刑事訴訟法第299 條第1 項前段，刑法第30條第
1 項前段、第2 項、第339 條第1 項、第55條、第41條第1 項前
段，刑法施行法第1 條之1 ，判決如主文。
本案經檢察官李茂增到庭執行職務
中    華    民    國    99    年    1     月    19    日
            刑事第十九庭  審判長  法  官  陳志銘
                                  法  官  吳芝瑛
                                  法  官  陳松檀
以上正本證明與原本無異。
如不服本判決應於收受本判決送達後10日內向本院提出上訴書狀
，其未敘述上訴理由者，並得於提起上訴後10日內向本院補提理
由書狀（均須按他造當事人之人數附繕本）「切勿逕送上級法院
」
                                  書記官  彭帥雄
中    華    民    國    99    年    1     月    20    日
附錄本判決論罪之法條：
刑法第339條第1項
意圖為自己或他人不法之所有，以詐術使人將本人或第三人之物
交付者，處五年以下有期徒刑、拘役或科或併科一千元以下罰金
。
【附表】
┌──┬───┬──────┬──────┬───────┐
│編號│被害人│電話詐騙時間│  匯款時間  │   匯款金額   │
│    │      │            │            │（新臺幣／元）│
├──┼───┼──────┼──────┼───────┤
│ 1. │戊○○│98年4 月29日│98年4 月29日│   29,989元   │
│    │      │下午5 時9 分│下午5 時35分│              │
│    │      │許          │許          │              │
├──┼───┼──────┼──────┼───────┤
│ 2. │甲○○│98年4 月29日│98年4 月29日│   20,989元   │
│    │      │下午5 時20分│下午9 時20分│              │
│    │      │許          │許          │              │
├──┼───┼──────┼──────┼───────┤
│ 3. │乙○○│98年4 月29日│98年4 月29日│   29,989元   │
│    │      │晚間7 時12分│晚間7 時47分│              │
│    │      │許          │許          │              │
├──┼───┼──────┼──────┼───────┤
│ 4. │丙○○│98年4 月29日│98年4 月29日│   10,999元   │
│    │      │晚間8 時30分│晚間9 時39分│              │
│    │      │許          │許          │              │
└──┴───┴──────┴──────┴───────┘


司法院資訊處製作；財團法人民間司法改革基金會備份。
